臺灣臺北地方法院民事判決
110年度訴字第5729號
原      告  陳聰裕  

被      告  觔斗雲大車隊股份有限公司

法定代理人  陳凱威  
訴訟代理人  吳藺薇  
上列當事人間請求損害賠償事件，本院於民國111年1月14日言詞
辯論終結，判決如下：
    主  文
原告之訴及假執行之聲請均駁回。
訴訟費用由原告負擔。
    事實及理由
一、原告主張略以：
 1、原告於民國108年9月以手機下載被告公司之TAXIGO APP(下
    稱系爭應用程式)，並依該應用程式之通知，於108年12月間
    至指定之地點繳納計程車司機之營業登記證、駕照及行照後
    ，經被告核准後加入派遣業務行列，雙方乃成立契約關係(
    下稱系爭契約)，並自同年月起開始營運。被告係計程車客
    運服務業者，其因對原告派遣乘客業務，並收取每趟次派遣
    費用，雙方成立居間契約關係。原告因被告於契約期間多次
    恣意暫停派遣，及嗣後終止合約，而分別受有以下損失。
 2、被告停止派遣、終止系爭契約，造成原告損失：　　
 (1)被告自109年3月8日起至109年12月23日止，發生多次無預警
    、無理由對原告「停止派遣」，共計29日，分述如下:
  ①被告自109年3月8日起至同年月13日止，共計6日，致原告於
    該6日内之營業額全為零，直到3月14日後方恢復派遣業務(
    詳參原證02)。
  ②被告自109年4月1日起至同年月7日止，共計7日，致原告於該
    7日内之營業額全為零，直到4月8日後方恢復派遣業務(詳參
    原證03)。
  ③被告自109年4月29日起至同年5月2日止，共計4日，致原告於
    該4日内之營業額全為零，直到5月3日後方恢復派遣業務（
    詳參原證04)。
  ④被告自109年5月19日起至同年月22日止，共計4日，致原告於
    該4日内之營業額全為零，直到5月23日後方恢復派遣業務(
    詳參原證05)
  ⑤被告自109年6月26日起至同年月30日止，共計5日，致原告於
    該5日内之營業額全為零，直到7月1日後方恢復派遣業務(詳
    參原證06)。
  ⑥被告自109年11月25日起至同年月27日止，共計3日，致原告
    於該3日内之營業額全為零，直到11月28日後方恢復派遣業
    務(詳參原證07)。
 (2)被告於109年12月23日再度完全停止派遣，未再恢復，且通
    知原告(詳參原證09)於110年1月22日終止系爭契約，共達31
    日。
 (3)被告上開(1)(2)停止派遣，違反系爭契約，造成原告「未營
    業之損失」為33,540元:
　　依據交通部108年計程車營運狀況調查報告：「加入派遣車
    隊者亦較未加入者平均每月高出新臺幣(下同)1萬2292元」
    （詳參原證10)，是依據一般勞工每月工作日為22日計算，
    原告平均每日因被告未予派遣損失559元（計算式：12292/2
    2=559，小數點以下四捨五入），上開被告無預警、無理由
    停止派遣，違反雙方系爭契約義務之日數總計為60日（計算
    式：6+7+4+4+5+3+31=60)，原告損失金額為33,540元
 (4)「租賃符合被告新車資格車輛租金損失」4萬5,000元:
　  為符合被告之駕駛人駕駛車輛車齡規定，原告於108年12月6
    日向第三人車行承租符合被告車齡要求之車輛(詳參原證11)
    。故原告因被告之駕駛人駕駛車輛車齡要求，自108年12月6
    日起向車行承租車齡較新之車輛至109年3月份更為「被告之
    新車要求」而購買新車為止，共計3個月，金額為500元X30
    天X3月=45,000元。上開費用乃係因信賴並加入被告車隊所
    生，因被告恣意終止合約，就此費用損失自應由被告負責。
 (5)「舊車出售受損金額」11萬1,000元：
    為符合被告要求之入隊新車車輛要求，原告將不符合被告新
    車車輛要求之舊車出售所損失金額，自應由被告負擔。原告
    原持有之舊車(詳參原證12)，原有市場價值尚有15.1萬元（
    詳參附件01)，然因為符被告要求之新車規則，原告僅得賤
    價出售4萬元(?)，原告損失11.1萬元部分，自可向被告請求
    賠償。
 (6)「購買新車車輛損失」35萬8千元：
　  為符合被告要求之入隊新車要求，原告因此購買符合被告新
    車要求之新車（詳參原證13)。而被告無端終止系爭契約，
    原告無端受有上開新車購入所支出金額，自應由被告負擔，
    原告因此自得向被告請求35.8萬元之損害賠償。
 (7)「停車場租賃費用損失」4萬2,000元：
　  為符合被告等之車輛整潔規定，原告因此向第三人承租停車
    場置放加入被告車隊之車輛（詳參原證14)。惟因被告無端
    終止雙方契約，原告向第三人承租停車場之費用4萬2,000元
    （計算式：3,500元×12月＝4萬2,000元）因此白白損失，自
    應由被告負擔。
    基上，原告受有上開（即⑶至⑺）損失共計58萬9,540 元（
　　計算式：33,540+45,000+111,000+358,000+42,000=589,540
　　）等語。爰依民法第226條第1項、266條第1項、第567條第1
    項本文債務不履行法律關係，請求被告賠償其損害。並聲明
    ：⑴被告應給付原告新台幣58萬9,540元，暨自本起訴狀繕本
    送達被告之翌日起至清償日止，按周年利率5%計算之利息。
    ⑵願供擔保，請准為假執行之宣告。
二、被告辯解略以：
 1、原告主張因被告自109年3月8日起至109年12月23日止，發生
    多次無預警、無理由對原告停止派遣，共計29日，造成原告
    損失部分，或以經被告查證並未於該段期間內暫停原告系統
    使用權限且未接獲原告通知不能使用系統權限之情形，而依
    原告提供系統歷史紀錄僅知悉當日受派遣狀況，並未能證明
    因停權無法接單致原告受有損失、或以因原告連續違反服務
    契約約定(係可永久停權狀態)等語。(詳如附表被告答辯、
    說明欄所示)
 2、依系爭契約第16條約定，「司機如違反本契約或系統使用規
    範內之任何規定或有其他經車隊認定之重大過失行為，車隊
    有權暫停或停止司機使用媒合服務，並有權立即以書面終止
    本契約及請求相應之損害賠償。」，原告多次違反契約約定
    及法令規定，原告自109年11月至12月短短不到二個月間，
    已有10次乘客因此申訴反應原告不良狀況，且原告經屢勸不
    改善，均認為非自身問題而是乘客問題等外，又無法達被告
    要求之服務評分標準，直至被告與原告當面溝通上無法解決
    ，再根據原告其後行為顯示，顯然無法繼續依服務契約約定
    之服務品質進行履約之可能，為維持被告公司服務品質及對
    其他使用者的約定，被告於109年12月23日依約定終止服務
    契約。
 3、就原告起訴主張並請求被告賠償其因「租賃符合被告新車資
    格車輛租金損失」、「舊車出售受損金額」、「購買新車車
    輛損失」及「停車場租賃費用」等節，依原告所提原證11至
    原證14觀之，僅能得出原告有租用某車輛、買賣某車輛與租
    用停車位用以停放車輛，惟其主張與被告應負損害賠償之因
    果關係為何？且原證11僅節錄契約乙頁且未有支出憑證，若
    原告先不能舉證，以證實自己主張之事實為真實，亦應駁回
    原告之請求等語。並聲明：⑴原告之訴駁回。⑵如受不利判決
    ，願供擔保請准予宣告免為假執行。
三、兩造不爭執事項(見本院卷第370頁至第372頁)：
 1、原告於108年9月以手機下載被告公司之系爭應用程式，並依
    該應用程式之通知，於108年12月間至指定之地點繳納計程
    車司機之營業登記證、駕照及行照後，經被告核准後，兩造
    即因原告上開登錄註冊該及繳納證件，經被告核准而於108
    年12月6日成立系爭契約，原告於同日加入派遣業務行列。
 2、使用系爭應用程式以接受派遣之操作方式為，先開啟該程式
    、登錄，且須在連上網處於隨時可接受派遣狀態，若後台主
    機偵測到司機端使用者符合前開媒合狀態，且乘客發出需求
    時，司機端即會收到通知;程式派遣順序原則上是以距離乘
    客最近的司機會先收到，若最近者未收到，則會擴張一定的
    範圍，並非每個司機都會收到派遣通知。
四、得心證之理由:
(一)按當事人主張有利於己之事實者，就其事實有舉證之責任，
    民事訴訟法第277條本文定有明文。次按因可歸責於債務人
    之事由，致給付不能者，債權人得請求賠償損害；因可歸責
    於債務人之事由，致為不完全給付者，債權人得依關於給付
    遲延或給付不能之規定行使其權利，民法第226條第1項、第
    227條第1項亦分別著有明文。再按損害賠償之債，以有損害
    之發生及有責任原因之事實，並二者之間，有相當因果關係
    為成立要件，如不合於此項成立要件者，即難謂有損害賠償
    請求權存在；至於相當因果關係之認定，應以行為人之行為
    所造成之客觀存在事實為觀察之基礎，倘就該客觀存在之事
    實，依吾人智識經驗判斷，通常均有發生同樣損害結果之可
    能者，始得謂行為人之行為與被害人所受損害間，具有相當
    因果關係。苟無此一行為，固不能發生此項損害；倘有此一
    行為，通常亦不致發生此種損害時，自無因果關係存在（最
    高法院48年台上字第481號、97年度台上字第1627號判決意
    旨參照）。本件原告主張被告有上開無端停止派遣、終止合
    約債務不履行之情事，致原告受上開損害等節，為被告所否
    認，自應由原告就上開有利於己之事實負舉證責任，合先敘
    明。
(二)原告主張被告有於附表編號1至編號6所示期間，無端違反系
    爭契約而未以系爭應用程式向原告提供派遣之給付，而構成
    債務不履行，為無理由:
 1、原告主張被告有於附表編號1、3、4所示期間，無端暫停派
    遣之情事，並提出上開期間之系爭應用程式歷史紀錄為證，
    然為被告所否認，並以經被告查悉並未於上開期間暫停原告
    系統使用權限，且未接獲原告通知不能使用系統權限情形等
    語置辯。經查，系爭應用程式接受派遣之操作方式既需先開
    啟該程式、登錄，且須在連網處於隨時可接受派遣狀態，並
    且後台主機縱偵測到司機端使用者符合媒合狀態，亦以距離
    乘客最近的司機會優先媒合者，並非每個司機都會收到派遣
    通知乙節，為兩造所不爭執，已如上述，是以原告固提出顯
    示上開期間平台派遣為0趟之歷史紀錄，惟原告於該等期間
    究有無將系爭程式開啟?連網將程式置於上開得媒合操作之
    狀態?均未見其舉何實證說明，則原告是否確於上開期間有
    開啟程式接受媒合尚有未明，自難僅憑該等歷史紀錄，逕認
    被告有無端違反系爭契約提供派遣之情事，退步言，縱認原
    告有開啟程式媒合，該等期間未予派遣之結果，是否因原告
    所在非屬程式預設之優先派遣順位以致，亦非無疑，況本件
    原告若果於上開期間開啟程式而未接獲派遣，何以在該等情
    間內，未即時向被告反應並於後台留下紀錄?是以，原告主
    張被告於該期間，無端暫停派遣，致其受有未營業之損失，
    為無理由。
 2、原告主張被告有於附表編號2、5、6、7所示期間，無端停止
    派遣之情事，並提出上開期間之系爭應用程式歷史紀錄為證
    ，然為被告所否認，經查:　　
　⑴依兩造訂立之系爭契約第2條:「系統使用規範及退隊切結書
    均為本契約之一部份，與本契約具相同效力」;第7條:「司
    機應提供執業地有效之計程車駕駛人執業登記證及職業駕駛
    執照，以及其他必要資料供車隊查核。」;第16條:「司機如
    違反本契約或系統使用規範內之任何規定或有其他經車隊認
    定之重大過失行為，車隊有權暫停或停止司機使用媒合服務
    ，並有權立即以書面終止本契約及請求相應之損害賠償。」
    (卷頁294、295);及系統使用規範「獎懲規定:騷擾、辱罵、
    散播謠言、欺騙行為、造假行程、不當取得收益或積點者:
    永久停權。又繞路、接單未前往、私下轉讓派單、 未依正
    常步驟操作系統、拒絕客使用行動支付、車籍資料與實際不
    符者，…第二次扣50點且停權…第四次:永久停權。遲到、載
    錯乘客、危險駕駛…、未到正確定點、服務態度不佳、服裝
    儀容不整、抽菸、嚼食檳榔、超收車資或議價、服務流程相
    關問題、車環境或氣味問題:…第二次扣50點且停權72小時、
    第四次:永久停權…」(卷頁第313)等約定。查被告以原告於
    附表編號2、6、7所示期間，曾遭乘客反應有如附表編號2、
    6、7如說明欄所示違反系爭契約情事，業據被告提出系爭應
    用程式系統處理紀錄資料在卷(院卷第317至320頁、第327頁
    至第329頁、第359頁)，堪信為真，且依原告之違反情事觀
    之:109年3月18日遭乘客反應：未到上車正確地點及繞路、
    同年月25日:服務態度不佳、同月25日又發生乘客反應：一
    路狂飆車、急煞之危險駕駛、同月31日：開車過程不斷左右
    漂移、不停變換車、不打方向燈之危險駕駛…等情，僅109年
    3月間原告所涉已達四次系爭契約所約定「永久停權」情事
    ，是被告依約對原告於上開期間之停權，並於109年12月23
    日依上開約定終止系爭契約，自屬有據。至原告所辯，乘客
    申訴原告內容，或屬空泛、或未具體指摘原告何行為不良、
    或屬乘客主觀認知落差、或因乘客要求而加速趕時間、服務
    態度不佳、車內髒亂是純屬乘客主觀感受問題…云云，然依
    被告所提之上開系統處理紀錄，就各次事件發生時間、行程
    、乘客、司機及與乘客間之對話內容均有明確記載，顯為系
    統依設計所產生之事件紀錄，自有較高憑信性，而原告徒以
    上詞為辯，亦未提出被告有何無端停權之事證以實其說，即
    難憑採。　　
　⑵又被告以原告於表編號5期間，因原告執業登記證過期未更新
    ，經被告於109年5月11日、6月1日、8日、15日、22日，先
    通知原告其證件將過期且尚未收到新證件上傳資料，因未經
    原告提出補正，始於6月25日依上開契約約定，以原告未提
    供有效之執業登記證予被告查核，違反系爭契約為由停止原
    告使用媒合服務乙節，業據被告提出該期間兩造就事件之系
    統處理紀錄乙份(院卷第243頁至第249頁)，已足為憑，原告
    就其執業登記證於斯時過期未更新之事實，復未爭執，是原
    告主張被告於該期間之無端停權，亦非有據。凖此，原告主
    張被告有於附表編號2、5、6、7所示期間，無端停止派遣之
    情事，而應對原告負債務不履行損害賠償，為無理由。
(三)原告固又主張被告無端終止系爭契約，造成原告受有上開「
    租賃符合被告新車資格車輛租金損失」、「舊車出售受損金
    額」、「購買新車車輛損失」及「停車場租賃費用」等損失
    云云，惟查，縱不論原告主張之上開損失等節，究與其所主
    張被告應負損害賠償責任原因之因果關係為何?迄未見原告
    提出何事證說明，然被告以原告於附表編號2、6、7所示期
    間，曾遭乘客反應有違反系爭契約情事，並經被告依上開約
    定於109年12月23日合法終止系爭契約，已如上述，是原告
    所主張被告無端終止契約，致原告受有上開之損害而應負債
    務不履行責任云云，即為無理由。
五、綜上所述，本件原告依民法第226條第1項、266條第1項、第
    567條第1項本文，請求被告應賠償原告58萬9,540元，暨自
    本起訴狀繕本送達被告之翌日起至清償日止，按周年利率5%
    計算之利息，均無理由，應予駁回。又原告之訴既經駁回，
    其假執行之聲請即失所依據，應併予駁回之。
六、本件事證已臻明確，兩造其餘主張、陳述及所提之證據暨攻
    擊防禦方法，經本院斟酌後，核與本件判決結果不生影響，
    爰不一一論述，附此敘明。
七、訴訟費用負擔之依據：民事訴訟法第78條。 　　　
中　　華　　民　　國　111　　年　　2　　月　　18　　日
                  民事第二庭   法　官  蒲心智
以上正本係照原本作成。
如對本判決上訴，須於判決送達後20日內向本院提出上訴狀。如
委任律師提起上訴者，應一併繳納上訴審裁判費。　　　　　　
中　　華　　民　　國　　111 　年　　2 　　月　　18　　日
                               書記官  潘惠敏
附表　　　　　　　　　
編號 期間 原告主張 被告答辯 被告說明 1 109年3月8日 至3月13日 被告無理由對原告暫停居間派遣，致原告該6日營業額全為零。 被告經查未於109/3/8暫停原告系統使用權限（下稱「系統權限），且未接獲原告通知不能使用系統權限情形。原告提供系統歷史紀錄僅知悉當日受派遣狀況，並未能證明因停權無法接單致原告受有損失，且原告仍可於道路上與乘客自行成立運送契約。 倘 鈞院認原告主張有理，原告應提出該期間有上線，並有行駛於道路處於隨時可成立運送契約狀態之證明。109/3/9原告換車但行照及執業登記證未更新，違反服務契約第7條約定，故自該日起無法使用系統服務，自被告審核完成後即109/3/14已恢復系統權限。原告109/3/9向被告表示因換車須更改相關車輛資料，但不會使用APP，原告109/3/11至被告公司由現場服務人員協助其更新後已排除不符約定狀態（被證四）。 縱使被告有上線接單亦如答辯（一）狀貳、爭執事項三、（三）所述及時空狀況符合派遣邏輯時， 原告進行接單後始有與乘客會員成立運送契約之可能。 服務契約第7條約定「司機應提供執業地有效之計程車駕駛人執業登記證及職業駕駛執照，以及其他必要資料供車隊查核。」 2 109年4月1日 至4月7日 被告無理由對原告暫停居間派遣，致原告該7日營業額全為零。 原告連續兩週違反服務契約約定(乘客負評達4次，係可永久停權狀態)，被告於109/3/31 12:59通知原告，將於於隔日起暫停原告系統權限，並請原告至被告服務據點說明，若面談原告認狀態良好後，可有恢復系統權限機會，然原告直至109/4/6 10:53始至被告服務據點說明，惟經當時服務人員判斷認原告敘述應有改善及繼續契約之意，故給予原告繼續使用系統權限（被證五）。 1.109/3/18乘客反應：未到上車正確地點及繞路。 2.109/3/25乘客反應：服務態度不佳。 3.109/3/25乘客反應：一路狂飆車、急煞，涉及危險駕駛。 4.109/3/31乘客反應：開車過程不斷左右漂移、不停變換車、不打方向燈，涉及危險駕駛。 3 109年4月29日 至5月2日 被告無理由對原告暫停居間派遣，致原告該4日營業額全為零。 被告經查未暫停原告系統權限。 被告抗辯理由同序號1所述。 縱使被告有上線接單亦如答辯（一）狀貳、爭執事項三、（三）所述及時空狀況符合派遣邏輯時， 原告進行接單後始有與乘客會員成立運送契約之可能。 4 109年5月19日 至5月22日 被告無理由對原告暫停居間派遣，致原告該4日營業額全為零。 被告經查未暫停原告系統權限，且經查系統有於109/5/19(行程編號0000000)、109/5/22(行程編號0000000)通知原告（被證六），然原告未進行系統服務接單。 縱使被告有上線接單亦如答辯（一）狀貳、爭執事項三、（三）所述及時空狀況符合派遣邏輯時，原告進行接單後始有與乘客會員成立運送契約之可能。 5 109年6月26日 至6月30日 被告無理由對原告暫停居間派遣，致原告該5日營業額全為零。 係因原告執業登記證過期未更新，服務契約第7條約定，故無法使用系統服務。系統分別於109/5/11.109/6/1.109/6/8. 109/6/15.109/6/22通知原告其證件將過期且尚未收到新證件上傳資料，至109/6/25才停權。  109/6/30原告前往被告服務櫃台由服務人員協助上傳完成後回復系統權限。（被證七）。 服務契約第7條約定「司機應提供執業地有效之計程車駕駛人執業登記證及職業駕駛執照，以及其他必要資料供車隊查核。」 6 109年11月25日至11月27日 被告無理由對原告暫停居間派遣，致原告該3日營業額全為零。 原告又連續兩週因違反服務契約約定(遭乘客負評達7次，係屬可永久停權狀態)，故於109/11/24 12:00通知原告，被告將於隔日起暫停原告系統權限，請原告於109/12/25前至被告服務據點說明，否則將終止契約（被證八）。原告於109/11/25至被告服務據點，被告服務人員向原告說明已非首次評分過低，且相同負評多，應自今日起終止契約，但原告不能接受；原告復於109/11/26再至被告服務據點，被告服務人員經檢查車況並再與原告進行溝通後，強調本應終止契約，今日係破例不終止而將於隔日恢復原告系統權限，但若下次再有類似狀況時，即須依規定辦理退隊即終止契約，亦已經原告同意。 1.109/11/3乘客反應：路不熟又不按導航...。 2.109/11/7乘客反應：聽不懂乘客下車地點。 3.109/11/11乘客反應：不照路線行駛，刻意繞路。  4.109/11/19乘客反應：行車危險、車內髒亂。 5.109/11/21乘客反應：服務態度糟糕。 6.109/11/23乘客反應：大遲到。  7.109/11/24乘客反應：行車危險。 7 109年12月23日至110年1月22日 被告於109/12/23再度完全停止派遣，未再恢復，且通知原告110/1/22強制終止派遣居間關係，共31日。 被告已於109/12/23依契約約定終止契約，並停止原告系統權限。 原告又於不到兩週違反服務契約約定，遭乘客負評達3次，被告於109/12/22 12:00通知原告，被告將於隔日起停止原告系統權限，並請原告於109/1/22前至被告服務據點說明（被證十三）。原告屢次違反服務契約約定及法令規定，被告實已多次給予原告改善機會，惟原告依然故我。 1.109/12/11乘客反應：行車危險。 2.109/12/16乘客反應：行車危險。 3.109/12/18乘客反應：刻意繞路。原告自109/12/22迄今仍拒依約定繳回LINETAXI識別物(包含車頂燈殼與車窗logo貼紙等)